【裁判字號】    95,訴,3563
【裁判日期】    951226
【裁判案由】    毒品危害防制條例
【裁判全文】
臺灣板橋地方法院刑事判決              95年度訴字第3563號
公  訴  人  臺灣板橋地方法院檢察署檢察官
被      告  甲○○
                    （現另案於臺灣基隆監獄執行）
上列被告因違反毒品危害防制條例案件，經檢察官提起公訴（95
年度毒偵字第6153號），被告於本院準備程序進行中就被訴事實
為有罪之陳述，經本院合議庭裁定由受命法官獨任進行簡式審判
程序，判決如下：
    主  文
甲○○施用第一級毒品，累犯，處有期徒刑玖月；扣案之海洛因
（驗餘淨重零點零玖公克），沒收銷燬之；扣案包裝上開海洛因
之外包裝袋壹個，沒收之。又施用第二級毒品，累犯，處有期徒
刑伍月；扣案之甲基安非他命壹包（驗餘毛重零點零陸玖公克，
含不可析離之外包裝袋壹個），沒收銷燬之；扣案之吸食器壹組
，沒收之。應執行有期徒刑壹年；扣案之海洛因（驗餘淨重零點
零玖公克）、甲基安非他命壹包（驗餘毛重零點零陸玖公克，含
不可析離之外包裝袋壹個），均沒收銷燬之；扣案包裝上開海洛
因之外包裝袋壹個、吸食器壹組，均沒收之。
    事  實
一、甲○○前因違反麻醉藥品管制條例案件，經臺灣桃園地方法
    院以84年度訴字第1173號判處有期徒刑8 月、5 年2 月，應
    執行有期徒刑5 年8 月確定，入監執行後，於民國86年12月
    5 日假釋出獄，嗣經撤銷假釋，應執行殘刑有期徒刑3 年1
    月16日。再因施用毒品案件，經臺灣士林地方法院、臺灣桃
    園地方法院先後以87年度毒聲字第1205號、88年度毒聲字第
    2299號裁定送觀察、勒戒，均認無繼續施用毒品傾向，分別
    於88年1 月11日、88年5 月13日觀察、勒戒執行完畢釋放，
    由臺灣士林地方法院檢察署檢察官、臺灣桃園地方法院檢察
    署檢察官以88年度偵字第1434號、88年度偵字第6275號為不
    起訴處分確定。復因施用第一、二級毒品案件，經臺灣臺北
    地方法院以89年度毒聲字第3082號裁定令入戒治處所施以強
    制戒治，嗣經該院以89年度毒聲字第1584號裁定停止戒治，
    所餘戒治期間付保護管束，於90年1 月7 日交付保護管束期
    滿未經撤銷而以已執行完畢論，同時經檢察官提起公訴，並
    經臺灣臺北地方法院以89年訴字第349 號判處有期徒刑8 月
    、4 月，應執行有期徒刑10月確定，與上開殘刑接續執行，
    於93年11月20日縮刑期滿執行完畢（構成累犯）。又因施用
    第二級毒品案件，經臺灣基隆地方法院以95年度易字第52號
    判處有期徒刑6 月確定，現正執行中（不構成累犯）。詎猶
    不思悛悔，復基於施用第二級毒品甲基安非他命之犯意，於
    95 年8月31日晚間11時許，在臺北縣三重市○○○路之「大
    同公園」內，以將第二級毒品甲基安非他命置於吸食器內點
    火燒烤產生煙霧吸食之方式，施用第二級毒品甲基安非他命
    1 次；另基於施用第一級毒品海洛因之犯意，於同年9 月1
    日上午11時許，在上址「大同公園」內，以將第一級毒品海
    洛因摻入香菸吸食之方式，施用第一級毒品海洛因1 次。嗣
    於同日下午4 時30分許，為警在臺北縣三重市○○路○ 段與
    大智街口查獲，並扣得甲○○所有之海洛因1 包（驗餘淨重
    0.09公克）、甲基安非他命1 包（驗餘毛重0.069 公克）、
    供施用第二級毒品甲基安非他命所用之吸食器1 組。
二、案經臺北縣政府警察局三重分局報請臺灣板橋地方法院檢察
    署檢察官偵查起訴。本院於準備程序進行中，被告就被訴事
    實為有罪之陳述，經告知被告簡式審判程序之旨，並聽取當
    事人之意見後，裁定進行簡式審判程序。
    理  由
一、上揭犯罪事實，業經被告甲○○於本院準備程序及審理中坦
    承不諱，並有海洛因1 包（驗餘淨重0.09公克）、甲基安非
    他命1 包（驗餘毛重0.069 公克）、吸食器1 組扣案可資佐
    證；而被告經警於95年9 月1 日採集其尿液檢體送驗結果，
    呈鴉片類及甲基安非他命陽性反應一情，亦有臺北縣政府警
    察局三重分局查獲毒品案件被移送者姓名代碼對照表、臺灣
    檢驗科技股份有限公司95年9 月14日報告編號CH/2006/9005
    5 號濫用藥物尿液檢驗報告各1 紙附卷可參；另扣案之白色
    粉末1 包，經送請法務部調查局鑑定結果，含第一級毒品海
    洛因成分，驗餘淨重0.09公克，亦有法務部調查局95年9 月
    26日調科壹字第09523020730 號鑑定書1 紙在卷足參；扣案
    之白色晶體1 包，經送請臺灣檢驗科技股份有限公司檢驗結
    果，呈第二級毒品甲基安非他命陽性反應，驗餘毛重0.069
    公克（含不可析離之包裝袋1 個），亦有臺灣檢驗科技股份
    有限公司95年9 月20日報告編號CH/2006/90405 號濫用藥物
    檢驗報告1 紙附卷可佐，足認被告之自白與事實相符，洵堪
    採為認定事實之依據。事證明確，被告犯行已堪認定。又按
    92年7 月9 日新修正之毒品危害防制條例刪除二犯及三犯之
    規定，一改修法前繁雜之處遇程序，僅將施用毒品者簡化區
    分為初犯、再犯，並認施用毒品者係屬病患性犯人，以觀察
    、勒戒戒除其身癮，並以強制戒治去除其心癮。經觀察、勒
    戒或強制戒治執行完畢釋放後，若係5 年後再犯該條例第10
    條施用毒品罪者，與同條例第20條第1 項、第2 項關於「初
    犯」之處理方式相同，檢察官應先聲請法院裁定令被告入勒
    戒處所觀察、勒戒，並視有無繼續施用毒品傾向，決定應予
    釋放、為不起訴之處分，或應聲請法院裁定令入勒戒處所強
    制戒治；若係5 年內「再犯」同條例第10條施用毒品罪者，
    依同條例第23條第2 項規定，檢察官則應依法追訴。觀諸該
    條例第20條第3 項之修正理由：「觀察、勒戒或強制戒治5
    年後再犯者，顯見前所實施之觀察、勒戒或強制戒治已足以
    遮斷其施用毒品之癮，為期自新及協助其戒除毒癮，對此5
    年後再犯者，爰明定仍適用初犯之規定，先經觀察、勒戒、
    強制戒治之程序。」及同條例第23條第2 項之修正理由：「
    為配合簡化施用毒品犯之刑事處遇程序，並鑑於經觀察、勒
    戒或強制戒治執行完畢釋放後5 年內再犯者，其再犯率甚高
    ，原據以實施之觀察、勒戒及強制戒治既已無法收其實效，
    自應施以刑事處遇。」，顯然如施用毒品者係前經觀察、勒
    戒或強制戒治等治療程序執行完畢5 年後，始再施用毒品之
    「初犯」，因前所執行之觀察、勒戒或強制戒治已足收戒除
    毒癮之效，自應重新執行觀察、勒戒或強制戒治等治療程序
    ，並於治療程序執行完畢後，由檢察官為不起訴處分，毋庸
    對之追訴處罰；反之，在「再犯」之情形，因其先前所為治
    療程序顯未能收戒斷毒癮之效，且考量施用毒品者之再犯率
    偏高，乃簡化其刑事處遇程序，而逕予追訴處罰，不再施以
    治療程序。參酌上開立法理由，修正毒品危害防制條例就施
    用毒品者，祇於「初犯」及「5 年後再犯」2 種情形，有其
    追訴條件之限制，即須於初犯經觀察、勒戒或強制戒治釋放
    後，5 年內均無施用毒品之行為，始能認其前所實施之觀察
    、勒戒或強制戒治已足遮斷毒癮，而得於5 年後再犯時，再
    予適用初犯之規定，重行觀察、勒戒等程序。倘5 年內已經
    再犯，被依法追訴處罰，縱其第3 次（或第3 次以上）施用
    毒品之時間在初犯釋放5 年以後，即與「5 年後再犯」之情
    形有別，且因已於「5 年內再犯」，顯見其再犯率甚高，原
    實施觀察、勒戒或強制戒治，已無法收其實效，而無5 年戒
    斷期之存在，自無再經觀察、勒戒及強制戒治之必要，應由
    檢察官逕行起訴，始符新法修正之本旨。是本件被告前因施
    用毒品案件，經臺灣士林地方法院、臺灣桃園地方法院先後
    以87年度毒聲字第1205號、88年度毒聲字第2299號裁定送觀
    察、勒戒，均認無繼續施用毒品傾向，分別於88年1 月11日
    、88年5 月13日觀察、勒戒執行完畢釋放，由臺灣士林地方
    法院檢察署檢察官、臺灣桃園地方法院檢察署檢察官以88年
    度偵字第1434號、88年度偵字第6275號為不起訴處分確定，
    再因施用第一、二級毒品案件，經臺灣臺北地方法院以89年
    度毒聲字第3082號裁定令入戒治處所施以強制戒治，嗣經該
    院以89年度毒聲字第1584號裁定停止戒治，所餘戒治期間付
    保護管束，於90年1 月7 日交付保護管束期滿未經撤銷而以
    已執行完畢論後，即因於94年8 月間某日起至同年9 月23日
    10時許止施用第二級毒品安非他命，經臺灣基隆地方法院以
    95年度易字第52號判處有期徒刑6 月確定等情，此有臺灣高
    等法院被告前案紀錄表1 份附卷可考，是被告於上開強制戒
    治執行完畢後，既曾於5 年內再犯毒品危害防制條例第10條
    之罪，並經判刑確定，本次被告三犯毒品危害防制條例第十
    條之罪，自非屬毒品危害防制條例第20條第3 項所定「再犯
    」之情形，而應依法追訴，附此敘明。本件事證明確，應依
    法論科。
二、核被告甲○○所為，係犯毒品危害防制條例第10條第1 項之
    施用第一級毒品罪及同條例第10條第2 項之施用第二級毒品
    罪。其施用第一級毒品海洛因前後持有第一級毒品海洛因之
    低度行為，及施用第二級毒品甲基安非他命前持有第二級毒
    品甲基安非他命之低度行為，應分別為施用之高度行為所吸
    收，均不另論罪。又被告所犯前開施用第一級毒品及施用第
    二級毒品2 罪間，犯意各別，罪名互殊，應予分論併罰。又
    被告前因違反麻醉藥品管制條例案件，經臺灣桃園地方法院
    以84年度訴字第1173號判處有期徒刑8 月、5 年2 月，應執
    行有期徒刑5 年8 月確定，入監執行後，於86年12月5 日假
    釋出獄，嗣經撤銷假釋，應執行殘刑有期徒刑3 年1 月16日
    ；再因施用第一、二級毒品案件，經臺灣臺北地方法院以89
    年訴字第349 號判處有期徒刑8 月、4 月，應執行有期徒刑
    10月確定，與上開殘刑接續執行，於93年11月20日縮刑期滿
    執行完畢等情，此有臺灣高等法院被告前案紀錄表1 份在卷
    可憑，其受有期徒刑之執行完畢後，5 年以內故意再犯本件
    有期徒刑以上之施用第一、二級毒品罪，為累犯，應各依刑
    法第47條第1 項之規定加重其刑。爰審酌被告前已因施用毒
    品案件經送觀察、勒戒及強制戒治，並經法院多次判刑在案
    ，有臺灣高等法院被告前案紀錄表1 份附卷可佐，仍不能戒
    除毒癮，再次漠視法令禁制而犯本罪，顯見其戒除毒癮之意
    志薄弱，惟念其犯後坦承犯行，態度尚佳，且施用毒品所生
    危害，實以自戕身心健康為主，對於他人生命、身體、財產
    等法益，尚無明顯而重大之實害等一切情狀，分別量處如主
    文所示之刑，並定其應執行刑，以示懲儆。又扣案之海洛因
    （驗餘淨重0.09公克）、甲基安非他命1 包（驗餘毛重
    0.069 公克，含不可析離之外包裝袋1 個），分屬查獲之第
    一、二級毒品，不問屬於犯人與否，均應依毒品危害防制條
    例第18條第1 項前段併予宣告沒收銷燬之；至鑑驗耗損之海
    洛因、甲基安非他命，既已滅失，自無庸再予宣告沒收銷燬
    。而扣案包裝上開海洛因之外包裝袋1 個，係被告所有，供
    本件施用第一級毒品犯罪所用之物，扣案之吸食器1 組，則
    係被告所有，供本件施用第二級毒品犯罪所用之物，業經被
    告供承在卷，爰均依刑法第38條第1 項第2 款規定併予宣告
    沒收之。
據上論斷，應依刑事訴訟法第273 條之1 第1 項、第299 條第1
項前段，毒品危害防制條例第10條第1 項、第2 項、第18條第1
項前段，刑法第11條、第47條第1 項、第51條第5 款、第38條第
1項 第2 款，判決如主文。
本案經檢察官黃怡華到庭執行職務。
中    華    民    國     95     年   12   月    26    日
                       刑事第十六庭  法  官   曾淑娟
如不服本判決，得自收受送達之日起10日內向本院提出上訴狀，
上訴於本院第二審合議庭（須附繕本）。
以上正本證明與原本無異。
                                     書記官   郭宇修
中    華    民    國     95     年   12   月    26    日
附錄本案論罪科刑法條全文：
毒品危害防制條例第10條
施用第一級毒品者，處 6 月以上 5 年以下有期徒刑。
施用第二級毒品者，處 3 年以下有期徒刑。


司法院資訊處製作；財團法人民間司法改革基金會備份。
